臺灣臺北地方法院刑事判決　　　　　　 96年度簡上字第324號
上　訴　人　臺灣臺北地方法院檢察署檢察官
被　　　告　甲○○
上列上訴人因被告違反稅捐稽徵法案件，不服本院刑事庭於中華
民國96年6月26日所為96度簡字第2041號第一審判決（聲請簡易
判決處刑案號：96年度偵緝字第237號），提起上訴，本院合議
庭為第二審判決如下：
    主  文
原判決撤銷。
甲○○公司負責人，為納稅義務人，以不正當方法逃漏稅捐，處
有期徒刑參月，如易科罰金，以參佰元折算壹日。減為有期徒刑
壹月又拾伍日，如易科罰金，以參佰元折算壹日；又行使從事業
務之人，明知為不實之事項，而登載於其業務上作成之文書，足
以生損害於公眾及他人，處有期徒刑參月，如易科罰金，以參佰
元折算壹日，減為有期徒刑壹月又拾伍日，如易科罰金，以參佰
元折算壹日。應執行有期徒刑貳月又拾伍日，如易科罰金，以參
佰元算壹日。緩刑貳年。
    事  實
一、甲○○係址設臺北市○○區○○路2段38之2 號3樓翔真數位
    股份有限公司（下稱翔真公司）之董事長，以製作員工各類
    所得扣繳暨免扣繳憑單為其附隨業務，為從事業務之人，其
    明知乙○○在民國89年間從未在翔真公司任職，竟基於行使
    業務上登載不實文書及使翔真公司逃漏稅捐之犯意，於90年
    間，在業務上所製作之各類所得扣繳暨免扣繳憑單上，不實
    記載乙○○於89年度在翔真公司支領新臺幣（下同）28萬5
    千元薪資，並據而作成翔真公司89年度營利事業所得稅結算
    申報書，持向財政部臺北市國稅局（下稱臺北市國稅局）申
    報營利事業所得稅而行使之，使翔真公司得以逃漏營利事業
    所得稅計4萬6,334元，足以生損害於乙○○及稅捐稽徵機關
    課徵稅捐之正確性。嗣經乙○○於91年間接獲臺北市國稅局
    所寄送之89年度綜合所得稅核定稅額繳款書，始查悉上情。
二、案經乙○○訴由臺北市政府警察局中正第一分局報告臺灣臺
    北地方法院檢察署檢察官偵查聲請簡易判決處刑。
    理  由
壹、認定本件犯罪事實所依憑之證據及理由:
    上開犯罪事實，業據被告甲○○於本院審理中坦白承認，核
    與告訴人乙○○之指訴相符，並有翔真公司之登記資料、臺
    北市國稅局士林稽徵所寄送與告訴人乙○○之89年度綜合所
    得稅核定稅額繳款書及綜合所得稅核定通知書、臺北市國稅
    局92年11月18日財北國稅審三字第0920110821號函、扣繳憑
    單在卷可資佐證，事證明確，被告犯行堪以認定。
貳、論罪科刑理由:
一、被告行為後，刑法於94年1月7日修正通過，於94年2月2日公
    布，並於95年7月1日施行。按行為後法律有變更者，適用行
    為時之法律，但行為後之法律有利於行為人者，適用最有利
    於行為人之法律，現行刑法第2條第1項訂有明文。本次刑法
    修正之比較新舊法，應就罪刑有關之共犯、未遂犯、想像競
    合犯、牽連犯、連續犯、結合犯，以及累犯加重、自首減輕
    暨其他法定加減原因（如身分加減）與加減例等一切情形，
    綜其全部罪刑之結果而為比較。（最高法院95年5月23日著
    有95年度第8次刑庭會議決議可資參照。），合先敘明。經
    查：
  (一)被告行為時之刑法第33條第5款規定：罰金為1元以上。經折
    算為新臺幣後，為新臺幣3元以上。而95年7月1日公布施行
    之刑法第33條第5款規定：罰金為新臺幣1000元以上。是修
    正前之規定，有利於被告。
  (二)關於數罪併罰部分，修正前刑法第51條第5款規定：宣告多
    數有期徒刑者，於各刑中之最長期以上，各刑合併之刑期以
    下，定其刑期。但不得逾20年，修正後刑法第51條第5款規
    定：宣告多數有期徒刑者，於各刑中之最長期以上，各刑合
    併之刑期以下，定其刑期。但不得逾30年，修正前之規定亦
    較有利於被告。
  (三)綜合上述各條文修正前、後之比較，揆諸前揭最高法院決議
    及修正後刑法第2條第1項前段、後段規定之「從舊、從輕」
    原則，自應適用被告行為時之法律，即修正前刑法之相關規
    定及罰金罰鍰提高標準條例第2條規定，予以論處。
二、按營利事業填報營業人銷售額與稅額申報書，乃附隨其業務
    而製作，而為業務上所掌之文書。是核被告甲○○所為，係
    犯刑法第216條、第215條之行使業務上登載不實文書及稅捐
    稽徵法第47條第1款、第41條之公司負責人以不正當方法為
    納稅義務人逃漏稅捐罪。被告利用不知情之成年記帳業者從
    事上開犯行，為間接正犯。又稅捐稽徵法第47條第1款規定
    ，係將納稅義務人之責任，基於刑事政策之考量，於應處徒
    刑之範圍，轉嫁於商業登記法規定之商業負責人，因此而受
    罰之商業負責人，乃屬於「代罰」之性質，非逃漏稅捐之納
    稅義務人，與商業負責人之其他犯罪行為間，無方法結果之
    牽連關係可言，是被告所犯上開二罪間，犯意各別，行為互
    異，應予分論併罰（最高法院92年台上字第6078號判決要旨
    參照）。
三、原審予以論科，固非無見。惟查，原審判決後，中華民國九
    十六年罪犯減刑條例於民國96年7月16日公布施行，而被告
    本案犯罪時間為90年間，係在96年4月24日以前，合於中華
    民國九十六年罪犯減刑條例第2條第1項第3款應予減刑之規
    定，原審未及適用，容有未洽，自屬無可維持。上訴意旨以
    原審判決未及依減刑條例規定予以減刑提起上訴，為有理由
    ，應由本院將原判決撤銷改判。爰審酌被告犯罪之動機、目
    的、手段，犯罪所生之危害、犯罪後之態度等一切情狀，分
    別量處如主文所示之刑，並均依中華民國九十六年罪犯減刑
    條例第2條第1項第3款之規定，減輕其宣告刑2分之1，及定
    其應執行之刑。
四、被告行為時之刑法第41條第1項前段規定：犯最重本刑為5年
    以下有期徒刑以下之刑之罪，而受6個月以下有期徒刑或拘
    役之宣告，因身體、教育、職業、家庭之關係或其他正當事
    由，執行顯有困難者，得以1元以上3元以下折算1日，易科
    罰金。參酌被告行為時之修正前罰金罰鍰提高標準條例第2
    條前段（現已刪除）規定，就其原定數額提高為1百倍折算1
    日，則本件被告行為時之易科罰金折算標準，應以銀元300
    折算1日，經折算為新臺幣後，應以新臺幣900元折算為1日
    。而95年7月1日修正公布施行之刑法第41條第1項前段則規
    定：犯最重本刑為5年以下有期徒刑以下之刑之罪，而受6個
    月以下有期徒刑或拘役之宣告者，得以新臺幣1000元、2000
    元或3000元折算1日，易科罰金。比較新、舊法結果，以舊
    法之規定，較有利於被告。爰併依修正前刑法第41條第1項
    前段諭知易科罰金之折算標準。
五、又被告行為後，刑法第74條緩刑之規定於上開期日亦經一併
    修正。而犯罪在新法施行前，新法施行後緩刑之宣告，應適
    用新法第74條規定（最高法院95年5月23日95年度第8次刑庭
    會議決議可資參照。）。本院審酌被告前因故意犯罪，受有
    期徒刑刑之宣告執行完畢後5年內未曾因故意犯罪受有期徒
    刑以上刑之宣告，此有臺灣高等法院被告前案紀錄表在卷可
    稽，其因一時失慮而罹本罪，經此偵、審之程序，當知所警
    惕，且檢察官並於聲請簡易判決處刑時，為被告求為緩刑之
    宣告，認其上開所受刑之宣告以暫不執行為適當，爰併依修
    正後刑法第74條第1項第1款規定宣告不附負擔之緩刑2年，
    用啟自新。
據上論斷，應依刑事訴訟法第455條之1第1項前段、第3項、第36
9條第1項前段、第364條、第299條第1項前段，稅捐稽徵法第47
條第1款、第41條，修正後刑法第2條第1項前段、第11條前段、
刑法第216條、第215條、修正前刑法第41條第1項前段、修正前
刑法第51條第5款，修正後刑法第74條第1項第2款，罰金罰鍰提
高標準條例第1條前段、修正前罰金罰鍰提高標準條例第2條，中
華民國九十六年罪犯減刑條例第2條第1項第3款、第7條、第9條
，判決如主文。
本案經檢察官杜慧玲到庭執行職務
中　　華　　民　　國　　96　　年　　9　　月　　28　　日
                  刑事庭第四庭  審判長法  官  劉慧芬
                                      法  官  呂政燁
                                      法  官  李桂英
上正本證明與原本無異。
不得上訴。
                                      書記官  嚴君珮
中　　華　　民　　國　　96　　年　　9 　　月　　28　　日
附錄本案論罪科刑法條全文:
稅捐稽徵法第41條
 (逃漏稅捐之處罰)
納稅義務人以詐術或其他不正當方法逃漏稅捐者，處5年以下有
期徒刑、拘役或科或併科新台幣6萬元以下罰金。
稅捐稽徵法第47條
 (法人或非法人團體負責人之刑責)
本法關於納稅義務人、扣繳義務人及代徵人應處徒刑之規定，於
左列之人適用之：
一  公司法規定之公司負責人。
二  民法或其他法律規定對外代表法人之董事或理事。
三  商業登記法規定之商業負責人。
四  其他非法人團體之代表人或管理人。
中華民國刑法第215條
（業務上文書登載不實罪）
從事業務之人，明知為不實之事項，而登載於其業務上作成之文
書，足以生損害於公眾或他人者，處3年以下有期徒刑、拘役或5
百元以下罰金。
中華民國刑法第216條
（行使偽造變造或登載不實之文書罪）
行使第210條至第215條之文書者，依偽造、變造文書或登載不實
事項或使登載不實事項之規定處斷。
